臺灣桃園地方法院刑事判決　　　　　　　 99年度易字第962號
公　訴　人　臺灣桃園地方法院檢察署檢察官
被　　　告　徐鵬翔
選任辯護人　呂丹琪律師
上列被告因侵占案件，經檢察官提起公訴（99年度偵續一字第8
號），被告於準備程序中就被訴事實為有罪之陳述，經本院裁定
改依簡式審判程序審理，判決如下：
    主      文
徐鵬翔犯侵占罪，處有期徒刑壹年，減為有期徒刑陸月，如易科
罰金，以銀元參佰元即新臺幣玖佰元折算壹日。緩刑貳年，並應
於本判決確定之日起肆個月內，向被害人品捷營造有限公司支付
新臺幣壹佰伍拾萬元。
    事實及理由
一、徐鵬翔與品捷營造有限公司（下稱品捷公司）之負責人陸燈
    燦，於民國94年間約定共同合作承攬工程，由品捷公司出名
    向員達營造有限公司（下稱員達公司）轉承攬臺灣電力股份
    有限公司位於花蓮縣和平鄉之「冬山和仁161KV8A ～9B鐵塔
    基礎工程」（下稱臺電工程），徐鵬翔則在工程現場擔任工
    頭，實際負責工程之施作，工程施作期間為自94年5 月起至
    95年4 月止。該工程施工期間之工程款、材料款及工程人員
    薪資均由品捷公司負責支付。95年1 月16日，員達公司將台
    電公司支付之工程款新臺幣（下同）235 萬元匯入品捷公司
    之第一商業銀行花蓮分行第0000000000號帳戶後，經品捷公
    司承辦人填妥取款憑條交予徐鵬翔，委託徐鵬翔將上開款項
    領出並轉存至品捷公司之甲存帳戶內，俾用以發放工資及支
    付材料費。詎徐鵬翔領取上述工程款後，竟意圖為自己不法
    之所有，於當日僅將其中20萬元之款項匯入品捷公司代表人
    陸燈燦之中華郵政股份有限公司八德高城郵局第0000000000
    0000號帳戶內，作為公司零用金外，將其餘工程款中之145
    萬元易持有為所有，將之匯入徐鵬翔自己所有之臺灣中小企
    業銀行楊梅分行第00000000000 號帳戶內，並臨櫃提領其中
    69萬9940元之現金後，除將其中43萬元用作支付工資及部分
    工程支出外，其餘26萬6,940 元，亦將之易持有為所有侵占
    入己，總計侵占品捷公司資金達171 萬9,940 元。
二、證據引用檢察官起訴書之記載（如附件起訴書）外，另補充
    ：被告徐鵬翔本院準備程序期日及審理時之自白核與起訴書
    所載之證據相符，且有臺灣中小企業銀行楊梅分行99年12月
    14 日99 楊梅字第484 號函所附被告之帳戶開戶資料、交易
    明細；第一商業銀行花蓮分行99年12月29日一花蓮字第0027
    4 號函及所附資料；員達營造有限公司100 年3 月1 日（10
    0 ）員字第0301001 號函可佐，足認被告上開任意性自白與
    事實相符，本件事證明確，被告犯行洵堪認定，應依法論科
    。
三、查被告徐鵬翔行為後，刑法於94年2 月2 日修正公布，95年
    7 月1 日施行，其中關於本案之第33條第5 款（罰金刑）規
    定，有所變更，參酌最高法院95年5 月23日95年第8 次刑事
    庭會議決議，新刑法第2 條第1 項之規定，係規範行為後法
    律變更所生新舊法律比較適用之準據法，於新刑法施行後，
    應適用新刑法第2 條第1 項之規定，為「從舊從輕」之比較
    。另於比較時應就罪刑有關之共犯、未遂犯、想像競合犯、
    牽連犯、連續犯、結合犯，以及累犯加重、自首減輕暨其他
    法定加減原因（如身份加減）與加減比例等一切情形，本於
    統一性及整體性原則，綜其全部罪刑之結果而為比較。刑法
    第33條第5 款有關罰金之最低數額部分，刑法分則編各罪所
    定罰金之貨幣單位原為銀元，修正前刑法第33條第5 款規定
    ：「罰金：（銀元）1 元以上」，而銀元與新臺幣間之折算
    ，依現行法規所定貨幣單位折算新臺幣條例規定，以銀元1
    元折算新臺幣3 元，即罰金之最低數額為新臺幣3 元；修正
    後刑法第33條第5 款則規定：「罰金：新臺幣1,000 元以上
    ，以百元計算之」；經比較修正前、後之規定，刑法第335
    條第1 項因修正後刑法第33條第5 款所定罰金之最低數額，
    較之修正前提高，自以修正前刑法第33條第5 款規定有利於
    被告，依修正後刑法第2 條第1 項規定之「從舊從輕」原則
    ，被告所犯本案，以修正前刑法較有利於被告，應一體適用
    修正前刑法之規定。另按修正刑法係自95年7 月1 日起施行
    ，在此之前，刑法分則編有關罰金刑之貨幣單位係銀元；且
    依刑法分則編應處罰金者，應適用罰金罰鍰提高標準條例第
    1 條之規定；亦即應按各該具體條文制定或修正之時間先後
    ，定其提高之倍數。惟被告行為後，刑法施行法增訂第1 條
    之1 ，於95年6 月14日經總統公布，並自同年7 月1 日起施
    行；該條規定：「中華民國94年1 月7 日刑法修正施行後，
    刑法分則編所定罰金之貨幣單位為新臺幣。94年1 月7 日刑
    法修正時，刑法分則編未修正之條文定有罰金者，自94年1
    月7 日刑法修正施行後，就其所定數額提高為30倍。但72年
    6 月26日至94年1 月7 日新增或修正之條文，就其所定數額
    提高為3 倍」。亦即自95年7 月1 日起，刑法分則編所定罰
    金之貨幣單位，由原來之銀元改為新臺幣；且94年1 月7 日
    刑法修正時，刑法分則編未修正之條文定有罰金者，自95年
    7 月1 日起，有關罰金之數額提高為30倍。刑法第335 條第
    1 項之罪自24年7 月1 日施行後即未再修正，依增訂刑法施
    行法第1 條之1 之規定，其罰金以新臺幣為單位，數額應提
    高30倍。此與增訂前之罰金以銀元為單位，且適用罰金罰鍰
    提高標準條例第1 條前段之結果應提高10倍，而新臺幣與銀
    元之比例為3 ：1 ，換算結果亦為30倍者，並無不同。亦即
    增訂刑法施行法第1 條之1 之意旨，僅在使刑法規範之罰金
    刑之貨幣單位，一律改為新臺幣，並使增訂前後有關罰金刑
    提高之倍數一致，對被告而言，並無有利、不利之比較適用
    之問題，且此增訂之規定應屬罰金罰鍰提高標準條例第1 條
    但書之情形，當無同條前段規定之適用，自應逕行適用刑法
    施行法第1 條之1 之規定。
四、核被告徐鵬翔所為，係犯刑法第335 條第1 項侵占罪。又被
    告客觀上雖有二個侵占入己之舉動，然其係利用同一個領用
    款項之機會而為之，主觀上亦出於單一侵占之犯意，當被告
    將款項從帳戶領出後，即有將持有之意思變易為自己所有之
    意思，犯罪已經成立、既遂，其將部分款項匯入自己帳戶、
    部分款項領出現金供己花用（二個舉動）之行為，應係分配
    、利用犯罪所得之過程，尚難認出於不同之犯意，而有互異
    之行為，僅成立侵占罪之一罪，公訴人認為應成立數罪，自
    有誤會。爰審酌被告與告訴人品捷營造有限公司合作承攬工
    程，竟於尚未完工、急需支付薪資、材料款之際，擅自提款
    款項供己私用，造成告訴人莫大損失，犯罪情節非輕，惟於
    犯後尚能坦承犯行，且已與告訴人和解，犯後態度尚稱良好
    ，及其犯罪之動機、目的、手段、智識程度、家庭經濟狀況
    、公訴人求處有期徒刑3 年猶嫌過重等一切情狀，量處如主
    文所示之刑。再被告係於96年4 月24日以前犯本罪，應依中
    華民國九十六年罪犯減刑第2 條第1 項第3 款之規定減其宣
    告刑期2 分之1 。另修正前刑法第41條第1 項前段規定：「
    犯最重本刑為5 年以下有期徒刑以下之刑之罪，而受6 個月
    以下有期徒刑或拘役之宣告，因身體、教育、職業、家庭之
    關係或其他正當事由，執行顯有困難者，得以1 元以上3 元
    以下折算1 日，易科罰金。」，而被告行為時之易科罰金折
    算標準，依95年7 月1 日修正條文施行前罰金罰鍰提高標準
    條例第2 條前段之規定（該條業經總統於95年5 月17日公布
    刪除，並自95年7 月1 日失效），就其原定數額提高為100
    倍折算1 日，則被告行為時之易科罰金折算標準，應以銀元
    100 元至300 元折算1 日，經折算為新臺幣後，係以新臺幣
    300 元至900 元折算為1 日；惟修正後之刑法第41條第1 項
    前段則規定：「犯最重本刑為5 年以下有期徒刑以下之刑之
    罪，而受6 個月以下有期徒刑或拘役之宣告者，得以新臺幣
    1,000 元、2,000 元或3,000 元折算1 日，易科罰金。」，
    比較修正前後之易科罰金折算標準，依刑法第2 條第1 項前
    段之規定，應適用修正前刑法第41條第1 項前段及修正前罰
    金罰鍰提高標準條例第2 條之規定就上開減得之刑諭知其易
    科罰金之折算標準，以示懲儆。末查，本件被告前未曾因故
    意犯罪受有期徒刑以上刑之宣告，此有臺灣高等法院被告前
    案紀錄表1 份在卷可稽，其因一時失慮，致罹刑章，犯罪後
    已坦承犯行，經此偵審教訓，自當知所警惕，信無再犯之虞
    ，因認前開宣告之刑以暫不執行為適當，爰依刑法第74條第
    1 項第1 款規定、第2 項第3 款規定，併予宣告緩刑2 年（
    最高法院95年度第8 次刑事庭會議決議參照，應逕行適用新
    法），及依被告及被害人之意願，命於本判決確定後4 個月
    內，向被害人支付150 萬元之財產上損害賠償，以勵自新（
    依刑法第74條第4 項規定，上開條件內容得為民事強制執行
    名義，且依刑法第75條之1 第1 項第4 款規定，違反上開負
    擔情節重大，足認原宣告之緩刑難收其預期效果，而有執行
    刑罰之必要者，得撤銷緩刑之宣告）。
據上論斷，應依刑事訴訟法第273 條之1 第1 項、第299 條第1
項前段、第310 條之2 、第454 條，中華民國96年罪犯減刑條例
第2 條第1 項第3 款、第7 條、第9 條，刑法第2 條第1 項前段
、第335 條第1 項、第74條第1 項第1 款、第2 項第3 款，修正
前刑法第41條第1 項前段，刑法施行法第1 條之1 第1 項、第2
項前段，廢止前罰金罰鍰提高標準條例第2 條，判決如主文。
本案經檢察官黃俊華到庭執行職務。
中    華    民    國   100    年    5     月    13    日
                  刑事第六庭    法  官  陳德池
以上正本證明與原本無異。
如不服本判決應於收受判決後10日內向本院提出上訴書狀，並應
敘述具體理由。其未敘述上訴理由者，應於上訴期間屆滿後20日
內向本院補提理由書( 均須按他造當事人之人數附繕本) 「切勿
逕送上級法院」。
                                書記官  李玉華
中    華    民    國   100    年    5     月    16    日
附錄論罪科刑法條全文：
中華民國刑法第335條
（普通侵占罪）
意圖為自己或第三人不法之所有，而侵占自己持有他人之物者，
處5 年以下有期徒刑、拘役或科或併科1 千元以下罰金。
前項之未遂犯罰之。
附件：臺灣桃園地方法院檢察署檢察官99年度偵續一字第8 號起
      訴書一份。